臺灣臺中地方法院民事裁定
111年度抗字第30號
抗  告  人  程靖瑜（原名：程珮禎）




相  對  人  鍾昭烈  




上列當事人間聲請拍賣抵押物事件，抗告人對於民國110年1月5
日本院簡易庭司法事務官所為110年度司拍字第359號裁定，提起
抗告，本院裁定如下： 
    主    文
抗告駁回。
抗告程序費用新臺幣1000元由抗告人負擔。 
    理    由
一、按抵押權人於債權已屆清償期而未受清償者，得聲請法院拍
    賣抵押物，就其賣得價金而受清償，民法第873 條定有明文
    ；其規定準用於最高限額抵押權，同法第881 條之17亦有明
    文。又聲請拍賣抵押物係屬非訟事件，於最高限額抵押，法
    院祇須就抵押權人提出之文件為形式上審查，如認其抵押權
    已依法登記，並有抵押權登記擔保範圍之債權存在，且債權
    已屆清償期而未受清償，即應為准許拍賣抵押物之裁定；至
    於法院所為准許與否之裁定，無確定實體法上法律關係存否
    之效力，債務人或抵押人對抵押債權及抵押權之存否如有爭
    執，應另循訴訟途徑以謀解決（最高法院51年台抗字第269
    號判例、94年度台抗字第631號、94年度台抗字第270號裁定
    意旨參照）。
二、本件相對人主張：抗告人於民國110年8月24日向相對人借款
    新臺幣(下同)340萬元，約定清償日期為110年11月23日，並
    由抗告人提供其所有如附表所示之不動產，於110年8月27日
    設定本金最高限額510萬元之抵押權。因抗告人屆期仍未依
    約清償，為此聲請拍賣抵押物以資受償等語。
三、抗告意旨略以：抗告人業於111年1月12日將321萬3016元向
    臺灣桃園地方法院提存所辦理清償提存，經該院111年度存
    字第54號案件提存在案，且已提起另案確認債權不存在之訴
    。為此提起抗告，請求廢棄原裁定等語。
四、本件相對人主張之事實，已據提出他項權利證明書、抵押權
    設定契約書、土地暨建物登記謄本、借款契約書(兼作借據)
    等影本為證(見110年度司拍字第359號卷第11-29頁)，應認
    其實行最高限額抵押權之形式要件應已具備，本院簡易庭司
    法事務官所為准許拍賣抵押物之裁定並無違誤。抗告人固主
    張業已於111年1月12日就如附表所示不動產所擔保之債務辦
    理清償提存，並經臺灣桃園地方法院以111年度存字第54號
    准予清償提存在案，有提存書、國庫存款收款書附卷可稽（
    見本院卷第27、31頁）。惟拍賣抵押物事件係屬非訟事件，
    法院僅能形式審查抵押債務是否存在並已屆清償期而未清償
    ，以符合前揭得聲請拍賣抵押物之規定要件。抗告人雖謂抵
    押債務業因清償提存而消滅，然觀諸抗告人所提提存書其上
    所載提存金額為321萬3016元，核與相對人提出之借款契約
    書(兼作借據)所載借款金額340萬元不符(見110年度司拍字
    第359號卷第27-29頁)。再參上開借款契約書載明兩造就上
    開借款約定之利息係以年息18.25計付，對此，抗告人固於
    提存書記載兩造間原始約定之利息已逾法定利息，至高應以
    年息16%計算，又扣除借款時之預扣利息後，抗告人僅應給
    付相對人321萬3016元等語（見本院卷第31頁）。然上述計
    算方式僅係抗告人之個人意見，要與借款契約書所載文字相
    違，是否為真，仍待另案確認債權不存在案件進行實體審理
    後始可確認，是抗告人主張上開清償債務之效力，難謂無疑
    。本院審酌抗告人之抗告意旨無非係就是否已清償本件債務
    之實體事項為爭執，依首開說明，尚非本件非訟裁定所能審
    究，應另行起訴，以求解決。茲抗告人乃執前詞提起抗告，
    請求廢棄原裁定，尚難採憑，應予駁回。
五、據上論結，本件抗告為無理由。依非訟事件法第46條、第21
    條第2項、第24條第1項，民事訴訟法第495條之1第1項、第4
    49條第1項、第95條、第78條，裁定如主文。
　　
中　　華　　民　　國　　111 　年　　3 　　月　　10　　日
                  民事第四庭  審判長   法  官  黃渙文

　　　　　　 　　　　　　　　　　　　  法  官  董庭誌

　　　　　　　　                       法  官  林婉昀 

本裁定除以適用法規顯有錯誤為理由，不得再抗告；如提再抗告
，應於收受送達後10日內委任律師為代理人向本院提出再抗告狀
（須附繕本一份），並繳納再抗告費新臺幣1000元。
附表：
編 號   土          地          坐          落     面    積   權    利   範    圍     市 鄉鎮市區   段  小段   地    號 平方公尺  １ 臺中市  西屯區  福星       482  5,853.57  100000分之353 

編   號  建號 基  地  坐   落 --------------- 門  牌  號   碼 建築式樣主要材  料及房屋層數 建物面積（平方公尺）    權利     範圍     樓 層 面 積 合       計 附屬建物主要建築材料及用途  １ 1369 臺中市○○區○○段000地號 集合住宅、 鋼筋混凝土造、  22層 十三層：96.95 合計：96.95 陽台：11.71 雨遮：2.84   全部   臺中市○○區○○○街00號13樓之5     共有部分：福星段1476建號，面積：1,728.95平方公尺，權利範圍：100000分之368           福星段1478建號，面積：7,613.22平方公尺，權利範圍：100000分之403           福星段1479建號，面積：17,782.32平方公尺，權利範圍：100000分之265           (含停車位編號013-1，權利範圍：100000分之175)       
上為正本係照原本作成。
中　　華　　民　　國　　111 　年　　3 　　月　　11　　日
                                          書記官  王嘉仁